臺灣高等法院臺南分院刑事裁定　　　　　　　　 九十三年度交抗字第六七號　 Ｃ
　　　抗　告　人
　　　即 異議 人　甲　○　○.
右抗告人因違反道路交通管理處罰條例案件，不服臺灣雲林地方法院中華民國九十三
年四月十九日裁定（九十三年度交聲字第五號），提起抗告，本院裁定如左：
      主      文
原裁定撤銷，發回臺灣雲林地方法院。
      理      由
一、抗告意旨略以：
    （一）按認定事實應憑證據，不得任意推測事實，如無確切之積極證據，足以證
          明被告之犯罪事實，即令被告不能為有利之反證，亦不能遽論以罪刑。亦
          即認定不利於被告之犯罪事實，須依積極證據，苟積極證據不足為不利於
          被告事實之認定時，即應為有利於被告之認定，更不必有何有力之證據。
          本案關於抗告人闖紅燈乙節，並無任何物證，例如闖紅燈的照片，可資證
          明。而證人吳錫坤即本案舉發違規員警到庭表示對本案沒有特別印象，是
          亦無法積極證明本案抗告人確實有闖紅燈之事實，詎原裁定任意推斷事實
          ，以警員誤判之可能性極微為理由之一，而駁回抗告人之異議，令人難以
          接受。
    （二）抗告人異議理由固謂：「攔下時始轉為紅燈」，然抗告人之意思乃警員攔
          下後，抗告人經警員比示觀看系爭號誌，始知已轉換為紅燈，並未言係行
          進時自後視鏡觀得；且抗告人所述忠溪路上已有車輛行駛乙節，固為事實
          ，然當時警察要抗告人看行駛的車道之時間點，已在攔下數秒之後，當然
          會有車子在行駛，豈可能忠溪路上車輛剛開始起步而已；再者，綠燈轉換
          為紅燈之前，應有數秒黃燈時間，應非原裁定所言，直接由綠燈轉紅燈，
          原裁定推論事實之基礎並不正確，所為之結論當然錯誤。
    （三）又本案行為時之道路交通管理處罰條例第五十三條係固規定：「汽車駕駛
          人，行經有燈光號誌管制之交岔路口闖紅燈者，處新台幣一千八百元以上
          五千四百元以下之罰鍰。」，惟該法條乃於民國（下同）九十年元月十七
          日修正公布，經行政院依同法第九十三條規定以行政院令中華民國九十年
          四月三日台九十交字第○一九三一七號：「中華民國九十年一月十七日修
          正公布之道路交通管理處罰條例，定自中華民國九十年六月一日施行。」
          ，本案行為時為九十年五月三十一日尚在舊法適用時期，依舊法規定：「
          汽車駕駛人，行經有燈光號誌管制之交岔路口闖紅燈者，處六百元以上一
          千二百元以下罰鍰。」本案前開裁決書確實課予抗告人最高金額的罰鍰，
          原裁定不查，誤以為未以最高金額裁罰，顯係引用法律錯誤云云。
二、按汽車駕駛人行經有燈光號誌管制之交岔路口闖紅燈者，處六百元以上一千二百
    元以下（即新台幣一千八百元以上三千六百元以下）罰鍰；九十年一月十七日修
    正公布而於九十年六月一日生效施行前之道路交通管理處罰條例第五十三條定有
    明文。又被查獲之駕駛人為受處分人時，警方等執行交通稽查任務人員應將舉發
    違規通知單填記後，交付該行為人簽名或蓋章收受之，拒絕簽章者，並記明其事
    由，視為受處分人已收受該舉發違規通知單，違反道路交通管理事件處理細則第
    十一條第一項第一款中段亦規定甚明。經查：
    （一）本件抗告人究竟有無紅燈右轉乙節，固據本件舉發員警即證人吳錫坤於原
          審證稱：本件因時間已隔甚久，沒有特別的印象，但有現場照片可證，當
          時我們有二位員警在該處執勤，不會二人都看錯，我們不會在距離紅綠燈
          一百公尺那麼遠的距離執勤，該處沒有遮蔽，抗告人有無紅燈右轉很明顯
          等語，惟據抗告人指稱：警員舉發違規之地點距離紅綠燈約有一百公尺，
          且紅綠燈號誌是綠、黃、紅三個燈光號誌，究竟警員吳錫坤等執勤處，距
          該紅綠燈多遠，有無由綠燈轉黃燈再轉紅燈之情形，是否抗告人被攔下後
          始轉為紅燈，乃應查明。
    （二）抗告人又稱未接獲本件舉發違規通知單，竟於二年七月後始接獲裁決書，
          據證人吳錫坤原審始則證稱：抗告人當時有收受舉發違規通知單，如果抗
          告人拒收，我們會把舉發違規通知單交給分局，由分局寄給抗告人云云。
          嗣又改稱：舉發違規通知單沒有移送分局等語（詳原審卷第十六頁反面、
          十七頁）。參酌抗告人一再堅稱其當時並未收受舉發違規通知單，及亦無
          警察單位寄送舉發違規通知單予抗告人之證據存查，堪認抗告人所稱其當
          時未收受舉發違規通知單屬實。按舉發違規通知單乃警察機關就人民違反
          道路交通管理事件所為之行政處分，理亦應遵循行政程序法之相關規定或
          法理，諸如須告知人民救濟方法、期間及受理機關等事項，而本件抗告人
          既就其有無紅燈右轉乙情當場與舉發警員爭執並拒絕簽章收受該舉發違規
          通知單，則在此情況下，舉發警員是否仍有就涉及抗告人權益救濟之相關
          事項詳為告知，非無疑義，況證人吳錫坤亦證稱舉發違規通知單沒有移送
          分局等語（詳原審卷第十七頁），堪認本件行政程序亦有疏失。本件程序
          既有疏失，則處罰機關交通部公路局嘉義區監理所雲林監理站是否仍得以
          抗告人未依指定到案日期到案，而逕裁處抗告人前開道路交通管理處罰條
          例第五十三條所定罰鍰最高額，亦有可議。
    （三）本件抗告人縱認於九十年五月三十一日下午四時四十分，駕駛車號Ｙ７－
          ０６８６號自小貨車行經彰化縣溪湖鎮○○○路與忠溪路口之十字路口違
          規紅燈右轉，惟本件違規時間乃九十年五月三十一日，自應適用九十年一
          月十七日修正公布而於九十年六月一日生效施行前之道路交通管理處罰條
          例第五十三條，原裁定誤引修正後之條文，亦有未合，自應由本院撤銷原
          裁定，發回原審法院，另為適當之處分。
三、據上論斷，依道路交通案件處理辦法第二十六條、刑事訴訟法第四百十三條前段
    ，裁定如主文。
中    華    民    國      九十三      年      五      月      二十七    日
                                  臺灣高等法院臺南分院刑事第五庭
                                      審判長法官  楊    明    章
                                            法官  沈    揚    仁
                                            法官  戴    勝    利
右正本證明與原本無異。
不得再抗告。
                                      法院書記官  李    珍    鳳
中    華    民    國      九十三      年      五      月      二十八    日
